臺灣桃園地方法院刑事判決
111年度簡上字第24號
上  訴  人  臺灣桃園地方檢察署檢察官 
被      告  張宇皓



上列上訴人因被告詐欺案件，不服本院110年度簡字第199號於民
國110年11月16日所為第一審判決（起訴案號：110年度偵字第10
67號），提起上訴，本院判決如下：
    主    文
原判決撤銷。
張宇皓幫助犯詐欺取財罪，處有期徒刑參月，如易科罰金，以新
臺幣壹仟元折算壹日。
    犯罪事實
一、張宇皓可預見將行動電話門號交予陌生人或不甚熟識之人使
    用，該門號可能遭利用作為詐欺犯罪之工具，竟基於縱使有
    人以其所交付之行動電話門號實施詐欺取財犯罪，亦不違背
    其本意之幫助他人詐欺取財之不確定故意，於民國109年2月
    5日至109年4月中旬間之某時，在不詳地點，將其所申辦行
    動電話門號0000000000號（下稱本案門號）預付卡之SIM卡
    ，交付予某真實姓名、年籍均不詳之人使用，嗣該人所屬之
    詐欺集團成員自稱「陳威翔」之人取得本案門號SIM卡後，
    先以本案門號與劉宇俊聯繫，而透過劉宇俊取得其母李小萍
    所申辦之渣打國際商業銀行（下稱渣打銀行）000000000000
    00號帳戶（下稱本案帳戶）之存摺、提款卡及密碼後（劉宇
    俊所涉詐欺等案件，業經臺灣新竹地方法院另行判決確定）
    ，即意圖為自己不法之所有，基於三人以上共同詐欺取財之
    犯意，於109年4月中旬後某時，以通訊軟體WeChat聯繫林友
    雯，佯稱欲短期投資醫美行業、急需用錢，欲向林友雯借款
    云云，林友雯因而陷於錯誤，旋即於109年4月27日上午9時5
    4分許，前往高雄市○鎮區○○○路000號渣打銀行三多分行，臨
    櫃匯款新臺幣（下同）12萬元至上開李小萍本案帳戶內，上
    開詐欺集團成員隨即將本案帳戶之提款卡交予劉宇俊，而由
    劉宇俊前往新竹市○區○○路○段000號渣打銀行光復分行，以
    自動櫃員機提款之方式，將上開12萬元提領一空。嗣經警據
    報前往而當場查獲劉宇俊，並告知林友雯後，始為警循查線
    悉上情。
二、案經林友雯訴由苗栗縣警察局苗栗分局移送臺灣桃園地方檢
    察署檢察官偵查起訴。
    理  由
壹、證據能力部分：
一、按被告以外之人於審判外之言詞或書面陳述，除法律有規定
    者外，不得作為證據，刑事訴訟法第159條第1項定有明文。
    又被告以外之人於審判外之陳述，雖不符同法第159條之1至
    第159條之4之規定，但經當事人於審判程序同意作為證據，
    法院審酌該言詞陳述或書面陳述作成時之情況，認為適當者
    ，亦得為證據；當事人、代理人或辯護人於法院調查證據時
    ，知有第159條第1項不得為證據之情形，而未於言詞辯論終
    結前聲明異議者，視為有前項之同意，刑事訴訟法第159 條
    之 5亦有明文。查本件當事人就本判決所引用被告以外之人
    於審判外之言詞或書面陳述之證據能力，於準備程序、審判
    期日中均不爭執其證據能力，且迄至言詞辯論終結前亦未聲
    明異議，本院審酌該等具有傳聞證據性質之證據製作時之情
    況，尚無違法不當及證明力明顯過低之瑕疵，應無不宜作為
    證據之情事，認以之作為本案之證據，應屬適當，依刑事訴
    訟法第159條之5之規定，認該等證據資料均有證據能力。
二、至於本判決所引用之非供述證據部分，與本案待證事實均有
    關連性，亦無證據證明係實施刑事訴訟程序之公務員以不法
    方式所取得，依刑事訴訟法第158條之4之反面解釋，當有證
    據能力。
貳、實體部分
一、認定犯罪事實所憑之證據及理由：
    訊據被告固坦承有申辦本案門號，並取得SIM卡之事，惟矢
    口否認有何幫助詐欺取財犯行，辯稱：我申辦本案門號是要
    申請遊戲帳號使用，所以用來申請遊戲帳號後，就沒有再使
    用本案門號，當時我住在桃園人力公司的宿舍，所以將SIM
    卡放在宿舍床頭，後來要搬去台南工作時，就發現SIM卡遺
    失，當時想說是預付卡遺失不影響工作云云。經查：
(一)上開0000000000號行動電話門號預付卡係被告於109年2月5
    日向遠傳電信股份有限公司（下稱遠傳電信公司）申辦之事
    實，業據被告於警詢、偵查、原審及本院審理時供認在卷，
    並有通聯調閱查詢單附卷可稽，此部分事實首堪認定。又證
    人劉宇俊經「陳威翔」以本案門號聯繫後，由劉宇俊交付其
    母李小萍所申辦之本案帳戶之存摺、提款卡及密碼，嗣該詐
    欺集團成員即於事實欄所載之時間，以前述之方式詐騙林友
    雯，林友雯遂於前揭時地臨櫃匯款12萬元至上開李小萍本案
    帳戶內，再由劉宇俊持本案帳戶之提款卡提領一空等情，業
    經證人即告訴人林友雯、證人劉宇俊、李小萍於警詢時證述
    明確，並有帳戶個資檢視、現金存款交易明細、渣打銀行10
    9年5月19日函、高雄市政府警察局前鎮分局復興路派出所受
    理刑事案件報案三聯單及受理各類案件紀錄表、受理詐騙帳
    戶通報警示簡便格式表、內政部警政署反詐騙諮詢專線紀錄
    表、高雄市政警察前鎮分局109年4月29日高市警前分偵字第
    10971231200號函、監視器錄影畫面翻拍照片、遠傳電信公
    司110年5月7日遠傳（發)字第11010403617號函及110年10月
    12日遠傳(發)字第11011000487號函、臺灣新竹地方法院109
    年度訴字第405號、第476號刑事判決在卷可憑，且為被告所
    不否認，足證被告申辦之本案門號確遭詐騙集團使用作為聯
    繫工具嗣並詐取告訴人財物得逞。
(二)詐欺集團於遂行詐欺犯行之過程中，為確保取得詐得財物並
    躲避檢警追緝之目的，若欲以他人之行動電話門號供作犯罪
    工具使用時，通常會先取得該門號持有人之同意及交付使用
    ，以便完全掌控該門號之使用。蓋使用未經他人同意（如竊
    取或遺失）之行動電話門號SIM卡時，非但無法預估該行動
    電話門號SIM卡之申辦人是否或何時向電信公司辦理停話、
    掛失或報警，且一旦行動電話門號撥打電話或連線上網後，
    檢警即可依基地臺所在位置查緝實際使用人，此乃一般人均
    知之理，是倘行動電話門號SIM卡申辦人發現遭竊遺失後報
    案，詐欺集團勢將受有犯行遭查緝、身分遭鎖定之風險，衡
    情若非係被告將本案門號SIM卡交付詐欺集團成員使用，實
    難想像本案詐欺集團成員有何甘冒上開風險，使用可能遭竊
    或遺失之本案門號SIM卡，作為詐欺取財工具之必要。
(三)被告雖以前揭情詞置辯，惟查，被告於警詢時先稱：於109
    年2月5日申請本案門號後，因為本案門號沒有網路，所以在
    109年3月初改換成有網路的門號，就沒有再使用本案門號，
    不知何時何地遺失，沒有辦理掛失停用等語，而於偵查中則
    稱：本案門號當時是辦來打遊戲用的，要開二個不同的遊戲
    帳號，不知道SIM卡何時何地不見，因為工作繁忙，所以沒
    有去辦理停用等語，嗣於本院110年9月8日準備程序時稱：
    本案門號是申請用以玩遊戲帳號的，沒有注意到SIM卡不見
    ，之前有打電話到遠傳公司停話，但對方說要查詢，也沒有
    幫我停話等語，迄至本院111年2月14日準備程序時異稱：本
    案門號是用來申請遊戲帳號，申請後即未再使用，就放在之
    前桃園人力公司宿舍的床頭櫃上，後來離開該人力公司宿舍
    ，到台南工作，當時搬家時以為有將SIM卡放在裡面，是在
    開庭時才知道SIM卡遺失，離開該人力公司宿舍半年後有回
    去該人力公司宿舍找過，但當時的室友都已不在該處等語，
    另於本院111年4月25日審理時竟又改稱：去警局做筆錄時才
    知道SIM卡遺失，我認為是住桃園的人力公司宿舍時遺失的
    ，因為SIM卡只有那時才有拿出來等語，惟旋又改稱：申請
    本案門號只是要用來登錄遊戲帳號，沒有要做其他使用，我
    在桃園人力公司宿舍住了一年，之後搬去台南，在要搬去台
    南時就發現SIM卡遺失，當時想說是預付卡不影響等語，可
    見被告對於申辦本案門號之目的為何、何時發現本案門號SI
    M卡遺失及其前有無聯繫遠傳電信公司申請停話等情，說法
    前後不一，已見情虛。又果若其所述係將本案門號SIM卡置
    於顯然易見之桃園宿舍床頭位置，何以會有於本院審理前所
    述直至搬離後均未發覺遺失者，又若係於本院審理時所述之
    欲搬離桃園人力公司宿舍時即已發覺本案門號SIM卡已遺失
    之情，惟竟未當場詢問同住之室友或請求協助尋找，反而係
    已搬離逾半年後方始唐突地返回欲找尋本案門號SIM卡，凡
    此盡皆與常理有違。再依上開卷附之遠傳電信公司110年10
    月12日遠傳(發)字第11011000487號函所示：被告係於110年
    9月8日方始聯繫遠傳電信公司客服中心表示欲將本案門號停
    機，惟經該公司回覆本案門號已於110年1月15日因預付卡有
    效期到期系統執行停機，並無用戶反應「我之前有打電話請
    遠傳公司就該門號停話，沒有幫停話」等節，經核亦與被告
    於本院110年9月8日準備程序時所述其前曾聯繫遠傳電信公
    司欲辦理停話、惟遭該公司置之不理云云大相逕庭，更顯被
    告所辯與事實不符。是以，被告之辯詞既有前述諸多可疑之
    處，自難以採信，而無從認有何被告所稱申辦本案門號後，
    將該門號SIM卡置於宿舍卻遺失之乙情，且詐欺集團成員不
    可能甘冒遭查緝之風險，使用被告遭竊或遺失之本案門號SI
    M卡遂行本案犯罪，已如前述，自堪認被告應有於109年2月5
    日申辦本案門號後直至同年4月中旬本案門號充作詐欺工具
    間之某時，將本案門號之SIM卡交付予真實身分不詳之詐欺
    集團成員使用之事實。
(四)按刑法上之故意，可分為直接故意與不確定故意（間接故意
    ），所謂「不確定故意」，係指行為人對於構成犯罪之事實
    ，預見其發生而其發生並不違背其本意者，刑法第13條第2
    項定有明文。又一般人向電信業者申辦行動電話使用，概須
    提供身分證明文件以確認申辦人之真實身分，可見行動電話
    門號具有一定程度之專有性，一般不會輕易交付他人使用，
    而我國行動電話通信業者對於申辦行動電話門號使用未見有
    何特殊資格及使用目的之限制，且申辦極為容易，故凡有正
    當目的使用行動電話門號之必要者，均可自行前往業者門市
    或特約經銷處申辦使用，殊無借用他人名義所申辦行動電話
    門號使用之理；此外，近年來利用人頭行動電話門號以行詐
    騙之事屢見不鮮，不僅經媒體廣為報導，並經政府多方宣導
    。準此，倘若有非至親或具有相當情誼之他人，不自行申請
    行動電話門號，反巧立名目，刻意徵求他人之行動電話門號
    使用，當可預見該行動電話門號可能被利用為與詐欺取財等
    財產犯罪有關之工具。經查，被告於警詢時自承其學歷為高
    中肄業，且於案發時已逾25歲，並有工作經驗，當具有一定
    學歷之智識程度及相當閱歷之社會經歷，自可知悉不可將具
    有專屬性之物品交予他人使用，被告對於若將門號SIM卡交
    予真實身分不詳之他人使用，可能遭利用作為詐欺工具乙節
    ，實難推諉不知，是雖乏積極證據證明被告具有幫助詐欺取
    財之直接故意，然在被告對於前情有所認知下，猶仍將本案
    門號SIM卡交付予真實身分不詳之人使用，且未能提出該人
    取得SIM卡究竟有何合理原因或正當用途，復無法掌控於交
    付門號SIM卡予他人後，該人不會以之作為詐欺犯罪使用，
    足認被告具有容忍、放任他人以其交付之門號SIM卡遂行詐
    騙之主觀心態，被告具有幫助詐欺取財之不確定故意甚明。
(五)綜上所述，被告前揭所辯要不足取，事證明確，其犯行洵堪
    認定。
三、論罪：
(一)按幫助犯之成立，主觀上行為人須有幫助故意，客觀上須有
    幫助行為，亦即需對於犯罪與正犯有共同之認識，而以幫助
    之意思，對於正犯資以助力，而未參與實施犯罪之行為者而
    言。查被告將其申辦之上開門號卡交付不詳之人，使該人及
    其同夥組成之詐欺集團成員間作為聯繫之工具，嗣並詐取告
    訴人財物，予詐欺取財犯行助力，所實施者非屬詐欺取財之
    構成要件行為，且係基於幫助詐欺取財之不確定故意為之，
    是核被告所為，係犯刑法第30條第 1項前段、第339條第1項
    之幫助詐欺取財罪。
(二)被告係基於幫助之犯意而為詐欺取財構成要件以外之行為，
    為幫助犯，爰依刑法第30條第2項規定，依正犯之刑減輕之
    。
四、撤銷改判之理由、科刑：
(一)原審以被告之罪證明確，予以論罪科刑，固非無見，惟按刑
    罰之量定，雖屬法院自由裁量之職權行使，然按刑事審判旨
    在實現刑罰權之分配的正義，故法院對有罪被告之科刑，應
    符合罪刑相當之原則，使輕重得宜，罰當其罪，以契合社會
    之法律感情，此所以刑法第57條明定科刑時應審酌一切情狀
    ，尤應注意該條所列10款事項以為科刑輕重之標準，俾使法
    院就個案之量刑，能斟酌至當。經查，原審除以被告於準備
    程序中對其犯行坦承不諱為據外，尚謂以被告因一時失慮而
    罹刑章，其犯後坦認犯罪，且良有悔意，經此偵審程序及刑
    之宣告，應能知所警惕，而無再犯之虞，所宣告之刑以暫不
    執行為當，爰併予緩刑2年之宣告，以啟自新之情為諭知緩
    刑之事實，惟被告於被告於警詢中、偵查及原審審查庭行準
    備程序時對上開犯行均矢口否認，雖於原審準備程序時表示
    坦承犯行之意，惟迄至本院準備程序、審理中又再行砌詞翻
    供，實難認其確有「一時失慮」或「良有悔意」之犯後態度
    ，足見被告之犯罪後態度明顯有不同，即原審所斟酌刑法第
    57條各款事由之量刑基礎已有變動，原審未及審酌於此，客
    觀上要非適當，是見其罪刑未能相當，當屬無可維持，應撤
    銷改判。
(二)爰以行為人之責任為基礎，審酌被告提供行動電話門號SIM
    卡予詐欺集團作為聯繫之用，嗣並詐騙被害人，使不法詐欺
    集團份子得藉此隱匿真實身分，遂行詐欺取財犯行，造成被
    害人遭詐款項後偵查犯罪者之困難，危害社會治安，復參酌
    被告之犯罪動機、手段、造成被害人受財產損害之程度，與
    其犯罪後態度，兼衡被告自述為高中肄業之智識程度、家庭
    經濟狀況勉持等一切情狀，量處如主文所示之刑，並諭知易
    科罰金之折算標準。
(三)按緩刑之宣告，除應具備刑法第74條第1項各款所定條件外
    ，須有可認以暫不執行刑罰為適當之情形，始得為之，此有
    最高法院103年度台上字第3297號判決意旨參照。被告前未
    曾因故意犯罪受有期徒刑以上刑之宣告，固有臺灣高等法院
    被告前案紀錄表在卷可稽，雖已符合刑法第74條第1項第1款
    所規定之緩刑要件，然於犯後對其上開所為，猶飾詞否認其
    犯行，足見犯後態度不佳，未有悛悔之意，難認被告經此刑
    之宣告後，即有所知警惕無再犯之虞，是本院認所宣告之刑
    無暫不執行為適當之情形，特此敘明。 　
(四)又本案既經檢察官提起上訴，自無刑事訴訟法第370條第1項
    不利益變更禁止原則之適用，本院得諭知較重於原審判處之
    刑，併此敘明。
(五)另並無積極證據顯示被告有因交付本案門號SIM卡，而已實
    際取得犯罪所得，自無從宣告沒收；另被告所交付之本案門
    號SIM卡，雖核屬其本案犯罪所用之物，然審酌該SIM卡並未
    扣案，且價值輕微，單獨存在不具刑法上之非難性，倘予沒
    收、追徵，除另使刑事執行程序開啟之外，對於被告犯罪行
    為之不法、罪責評價並無影響，對於沒收制度所欲達成或附
    隨之社會防衛亦無任何助益，應認欠缺刑法上重要性，是本
    院認無沒收或追徵之必要，爰依刑法第38條之2第2項之規定
    ，不予宣告沒收或追徵。
據上論斷，應依刑事訴訟法第455條之1第1項、第3項、第369條
第1項前段、第364條、第299條第1項前段，判決如主文。
本案經檢察官吳亞芝提起公訴，檢察官李信龍到庭執行職務。
中    華    民    國     111  年    5    月    27    日
                  刑事第十三庭  審判長法  官  潘怡華
 　                                   法  官  王兆琳
　                                    法  官  簡方毅
上列正本證明與原本無異。
不得上訴。
                                      書記官  趙芳媞
中    華    民    國     111  年    5    月    27    日
附錄：本案論罪科刑法條全文
中華民國刑法第339條
意圖為自己或第三人不法之所有，以詐術使人將本人或第三人之
物交付者，處五年以下有期徒刑、拘役或科或併科五十萬元以下
罰金。
以前項方法得財產上不法之利益或使第三人得之者，亦同。
前二項之未遂犯罰之。